【裁判字號】    97,易,482
【裁判日期】    970430
【裁判案由】    違反保護令罪等
【裁判全文】
臺灣高雄地方法院刑事判決               97年度易字第482號
公  訴  人  臺灣高雄地方法院檢察署檢察官
被      告  丙○○
上列被告因違反保護令罪等案件，經檢察官提起公訴（97年度偵
字第5468號），本院判決如下：
    主  文
丙○○違反法院依家庭暴力防治法第十四條所為禁止實施家庭暴
力行為及騷擾行為之裁定，累犯，處有期徒刑柒月。
    事  實
一、丙○○前於民國92年7 月間，因違反家庭暴力防治法案件，
    ，經本院以92年度簡字第3927號判決判處有期徒刑3 月確定
    ，於93年6 月9 日執行完畢，翌日出監。復於94年10、11月
    間，因違反保護令罪案件，經本院以94年度簡字第7630號判
    決判處有期徒刑5 月確定，於95年10月2 日執行完畢，翌日
    出監。丙○○為乙○○○○之子，2 人間具有家庭暴力防治
    法第3 條第3 款所定直系血親之家庭成員關係。丙○○前經
    本院家事庭認其於96年7 月12日晚間7 時30分許，在高雄縣
    大寮鄉○○村○○路5 號住處，酒後出言辱罵乙○○○○，
    持刀聲稱要殺害乙○○○○，並將乙○○○○趕離住所，繼
    持磚頭欲毆打乙○○○○，因而於96年9 月29日，依家庭暴
    力防治法第14條第1 項第1 款、第2 款規定，以96年度家護
    字第1110號民事通常保護令，裁定令丙○○不得對乙○○○
    ○實施家庭暴力行為，亦不得對乙○○○○為騷擾之行為，
    該保護令之有效期間為1 年。該保護令於96年10月2 日送達
    乙○○○○後，丙○○因乙○○○○之告知，而知悉該保護
    令之內容。詎丙○○仍不知遵守保護令，基於違反前開保護
    令之犯意，於97年2 月14日下午6 時前不久，在高雄縣大寮
    鄉○○路5 號住處，接續以「幹你娘臭雞掰」、「幹你娘破
    雞掰」（均台語發音，下同）等言詞辱罵乙○○○○（公然
    侮辱部分，未據告訴），並基於恐嚇之犯意，向乙○○○○
    恫稱：「要殺死你」等語，使乙○○○○心生畏懼，足生損
    害於乙○○○○生命安全，違反該保護令應不得對乙○○○
    ○實施家庭暴力行為及騷擾行為之規定。嗣因乙○○○○報
    警處理，而查獲上情。
二、案經高雄縣政府警察局林園分局移送臺灣高雄地方法院檢察
    署檢察官偵查起訴。
    理  由
壹、證據能力部分：
一、按被告以外之人，於審判外之言詞或書面陳述，除法律有規
    定者外，不得作為證據。又被告以外之人（包括證人、鑑定
    人、告訴人、被害人及共同被告等）於檢察事務官、司法警
    察官或司法警察調查中所為之陳述，與審判中不符時，其先
    前之陳述具有較可信之特別情況，且為證明犯罪事實存否所
    必要者，得為證據，刑事訴訟法第159 條第1 項、第159 條
    之2 分別定有明文。是被告以外之人於司法警察（官）調查
    中所為之陳述，依刑事訴訟法第159 條第1 項規定，係屬傳
    聞證據，原則上無證據能力，惟如該陳述與審判中不符時，
    其先前之陳述具有較可信之特別情況，且為證明犯罪事實存
    否所必要者，依同法第159 條之2 規定（即刑事訴訟法第15
    9 條第1 項所指之「除法律有規定者外」），始例外認為有
    證據能力。如該陳述與審判中相符時，因該陳述並不符合刑
    事訴訟法第159 條之2 有關傳聞例外之規定，故不得作為認
    定本案犯罪事實有無之證據。此時，當以其於審判中之陳述
    作為證據。被告認證人乙○○○○於警詢中所為之陳述，並
    無證據能力，且因證人乙○○○○前開警詢中之陳述，核與
    審判中之陳述大致相符，是依前開說明，證人乙○○○○前
    開警詢中之陳述，並無傳聞證據例外之情形，應無證據能力
    ，此時，當以證人乙○○○○於審判中之陳述作為證據。
二、被告以外之人於偵查中向檢察官所為陳述，除顯有不可信之
    情況者外，得為證據，刑事訴訟法第159 條之1 第2 項定有
    明文。偵查中對被告以外之人所為之偵查筆錄，或被告以外
    之人向檢察官所提之書面陳述，性質上均屬傳聞證據。惟現
    階段刑事訴訟法規定檢察官代表國家偵查犯罪、實施公訴，
    依法其有訊問被告、證人及鑑定人之權，證人、鑑定人且須
    具結，而實務運作時，檢察官偵查中向被告以外之人所取得
    之陳述，原則上均能遵守法律規定，不致違法取供，其可信
    度極高。職是，被告以外之人前於偵查中已具結而為證述，
    除反對該項供述得具有證據能力之一方，已釋明「顯有不可
    信之情況」之理由外，不宜即遽指該證人於偵查中之陳述不
    具證據能力。本件證人乙○○○○於偵查中以證人身分具結
    後之陳述，並無證據證明有何顯不可信之情況，且證人乙○
    ○○○業經檢察官聲請到庭接受詰問，並賦予被告反對詰問
    之機會，依前開說明，證人乙○○○○於偵查中具結後之證
    詞，應有證據能力。
三、本判決所引用之其餘證據資料（詳後引證據），其中傳聞證
    據部分，縱無刑事訴訟法第159 條之1 至第159 條之4 或其
    他規定之傳聞證據例外情形，亦因檢察官及被告或同意可作
    為證據使用，或未聲明異議，依刑事訴訟法第159 條之5第1
    項、第2 項之規定，本院審酌該證據作成之情況，認為適當
    ，應得為證據
貳、實體部分：
一、訊據被告丙○○固坦承於上開時地，以「幹你娘」穢語辱罵
    證人乙○○○○1 次之事實，惟矢口否認有何違反保護令及
    恐嚇犯行，辯稱：伊未收受本院96年度家護字第1110號保護
    令裁定，乙○○○○未曾告以該保護令之內容，且伊未以「
    幹你娘臭雞掰」、「幹你娘破雞掰」等言詞辱罵乙○○○○
    ，亦未恐嚇要殺死乙○○○○等語。經查：
  (一)被告於上揭時、地，以「幹你娘臭雞掰」、「幹你娘破雞掰
    」等言詞辱罵乙○○○○，並基於恐嚇之犯意，向乙○○○
    ○恫稱：「要殺死你」等語，對乙○○○○實施家庭暴力行
    為及騷擾行為，違反本院核發之民事通常保護令之事實，業
    據證人乙○○○○於偵查及本院審理中證述綦詳（詳偵卷第
    25 頁 第2 行至16行、本院卷第56頁倒數第13行至第10行、
    第57 頁 第3 行至第7 行）。核與證人即被告之子林俊宏於
    本院審理中證稱：當天伊祖母（即乙○○○○）撥打伊所使
    用之0000000 號電話，在電話中表示被告對其辱罵，並說要
    殺死她，伊到達祖母家時，祖母人在房內，並將房門反鎖，
    伊叫喊祖母，祖母才開門，並表示已經報警等語（詳本院卷
    第62頁第13行至倒數第5 行、第63頁第10行）；證人即到場
    處理警員陳勇男於本院審理中證稱：到達時，乙○○○○之
    孫子（即林俊宏）已經在現場，乙○○○○坐在家門口，表
    示被告罵她、要殺她，並出示保護令，當時被告身上有酒味
    等語均相符（詳本院卷第60頁第7 行至第14行、倒數第5 行
    至第2 行）。此外，並有本院96年度家護字第1110號裁定在
    卷可參（見警卷第5 頁至第6 頁）。參以被告於本院審理時
    供稱：案發當日早上10時許，前往隔壁村與友人飲酒，約晚
    上6 時許返家，母親要伊去工作，伊表示工作與否係其個人
    之事，乃出言辱罵母親「幹你娘」等語（詳本院卷第18頁第
    15行至第24行）。足見證人乙○○○○因被告失業賦閒在家
    ，且因被告整日外出飲酒返家後，詢問被告工作情況，致被
    告心生不滿，且因酒後情緒難以控制，而以「幹你娘臭雞掰
    巴」、「幹你娘破雞掰」等穢言辱罵乙○○○○，尚與常情
    不違。復參以案發當時，證人乙○○○○以家中之0000000
    號電話，先後於(1)17時56分25秒許撥打證人林俊宏使用之00
    00000 號電話聯絡林俊宏；(2)17時57分50秒許、18時4 分59
    秒許，2 次撥打高雄縣政府警察局林園分局大寮分駐所使用
    之0000000 號電話報案（參本院卷第31頁電話記錄查詢表所
    載之電話號碼、第46頁通聯資料查詢）。上開前2 通電話相
    隔不到2 分鐘，第2 、3 通電話相隔不到7 分鐘，顯見通話
    當時，情況甚為緊急，證人乙○○○○始於10分鐘不到之時
    間內，撥打3 通電話求援。如被告僅係出言辱罵證人乙○○
    ○○，而未出言恐嚇，致證人乙○○○○感受生命、身體安
    全受到威脅，衡情證人乙○○○○只須離開被告之視線，或
    不與被告爭辯即可，實無連忙進入屋內，將房門反鎖，立即
    通知林俊宏前來及2 次報警處理之必要。是被告辯稱：並未
    辱罵及恐嚇乙○○○○等語，不足採信。
  (二)至被告辯稱：未收到上開保護令，保護令內容係警員到達後
    才告知等語。惟：被告於本院審理中供稱：沒有工作時，會
    有朋友來找或會去找朋友喝酒，案發之前曾因喝酒，被母親
    責罵，而出言罵過母親等語（詳本院卷第19頁第8 行至第19
    行、第67頁第12行至第23行）；參以證人乙○○○○於偵查
    中證稱：被告平常酒會喝酒，不論有無喝酒，均會對伊辱罵
    等語（詳偵卷第25頁倒數第12行）；被告曾因2 次違反保護
    令，而遭本院分別判處有期徒刑3 月、5 月確定，有本院92
    年度簡字第3927號、94年度簡字第7630號判決書、臺灣高等
    法院被告前案紀錄可參。足見被告長期以來對其母親未見尊
    重，動輒對其母親暴力相向。證人乙○○○○迫於上情，未
    免繼續受害，再次聲請保護令，以備於被告實施家庭暴力行
    為或騷擾行為時，當面告以已取得該保護令，提醒被告不得
    違反，否則會有刑責，以冀收嚇阻之效，亦合於常情。是證
    人乙○○○○於偵查中證稱：案發前告知被告已取得保護令
    ，不可對伊辱罵或毆打等語（詳偵卷第25頁第6 行至第7行
    ），應堪採信。再者，被告於本院審理時供稱：其認知之保
    護令內容，係指不可辱罵、毆打或恐嚇母親等語（詳本院卷
    第67頁第8 行至第11行）。足見被告知悉如對證人乙○○○
    ○施以辱罵、毆打或恐嚇，均屬家庭暴力行為及騷擾行為甚
    明。是被告雖未收受本院96年度家護字第1110號民事通常保
    護令裁定（該保護令寄存於大寮分駐所，被告未前往領取等
    情，有掛號郵件簽收清單、送達證書附於本院卷第49頁至第
    50 頁 可參），然被告既已瞭解通常保護令之內容如前，及
    自證人乙○○○○口中知悉證人乙○○○○已取得保護令，
    不可辱罵、毆打及恐嚇證人乙○○○○，則與收受該保護令
    之效果，並無不同。被告所辯，不足採信。從而，本案事證
    明確，被告犯行，洵堪認定，應依法論科。
二、查被告為乙○○○○之子，此據被告於偵查中供承在卷（詳
    偵卷第5 頁倒數第3 行至第2 行），並有全戶基本資料在卷
    可參（參本院卷第14頁至第15頁），足見被告與乙○○○○
    之間，具有家庭暴力防治法第3 條第3 款之家庭成員關係。
    而家庭成員間實施身體或精神上不法侵害之行為，即屬「家
    庭暴力」；又任何打擾、警告、嘲弄或辱罵他人之言語、動
    作或製造使人心生畏怖情境之行為，即屬「騷擾」，家庭暴
    力防治法第2 條第1 項、第3 項分別定有明文。是核被告所
    為，係犯家庭暴力防治法第61條第1 款、第2 款之違反法院
    依同法第14條第1 項核發之通常保護令罪及刑法第305 條之
    恐嚇罪。所犯違反保護令及恐嚇罪，係屬一行為同時觸犯數
    罪名，為想像競合犯，依刑法第55條規定，從一重之違反保
    護令罪處斷。又被告前因違反保護令罪案件，經本院以94年
    度簡字第7630號判決判處有期徒刑5 月確定，於95年10月2
    日執行完畢，翌日出監之事實，有臺灣高等法院被告前案紀
    錄表可佐，被告於有期徒刑執行完畢後，5 年內故意再犯本
    件有期徒刑以上之罪，為累犯，應依刑法第47條第1 項規定
    加重其刑。爰審酌被告不知報答其母養育之恩，前因以木棍
    及鋸子對乙○○○○恐嚇，而犯違反保護令罪，經本院判處
    有期徒刑3 月確定，執行完畢後，又因以三字經辱罵乙○○
    ○○，並持棍棒毀損住家門窗，而經本院核發民事通常保護
    令，裁定禁止被告對乙○○○○實施身體或精神上不法侵害
    行為，以及不得對乙○○○○為騷擾之行為；復因以三字經
    等語辱罵乙○○○○，並持塑膠管及木棍作勢毆打乙○○○
    ○，再犯違反保護令罪，經本院判處有期徒刑5 月確定，並
    已執行完畢等情，此有本院92年度簡字第3927號、94年度簡
    字第7630號判決及本院94年度家護字第215 號民事通常保護
    令裁定在卷可查（參本院卷第9 頁至第12頁、第73頁）。詎
    被告於知悉本院96年度家護字第1110號通常保護令之內容後
    ，猶漠視保護令之效力，接續以穢語辱罵及恐嚇被害人乙○
    ○○○，致使乙○○○○身心、人格均遭受嚴重侵害，犯後
    否認犯行，態度不佳，及其手段等一切情狀，量處如主文所
    示之刑，以示儆懲。
據上論斷，依刑事訴訟法第299 條第1 項前段，家庭暴力防治法
第61條第1 款、第2 款，刑法第305 條、第11條前段、第55條、
第47條第1 項，刑法施行法第1條之1，判決如主文。
本案經檢察官甲○○到庭執行職務。
中    華    民    國    97    年     4    月    30    日
                  刑事第十五庭  法  官  方錦源
以上正本證明與原本無異。
如不服本判決應於收受本判決後10日內向本院提出上訴書狀，並
應敘述具體理由，如未敘述上訴理由者，應於上訴期間屆滿後20
日內補提理由書狀於本院（均須按他造當事人之人數附繕本）「
切勿逕送上級法院」。
中    華    民    國    97    年     4    月    30    日
                                書記官  鄧思辰
附錄法條：
家庭暴力防治法第61條
違反法院依第14條第1 項、第16條第3 項所為之下列裁定者，為
本法所稱違反保護令罪，處3 年以下有期徒刑、拘役或科或併科
新臺幣10萬元以下罰金：
一、禁止實施家庭暴力。
二、禁止騷擾、接觸、跟蹤、通話、通信或其他非必要之聯絡行
    為。
三、遷出住居所。
四、遠離住居所、工作場所、學校或其他特定場所。
五、完成加害人處遇計畫。
刑法第305條
以加害生命、身體、自由、名譽、財產之事，恐嚇他人致生危害
於安全者，處2年以下有期徒刑、拘役或300元以下罰金。


司法院資訊處製作；財團法人民間司法改革基金會備份。
